臺灣高等法院臺南分院刑事判決
109年度上易字第541號
上  訴  人  臺灣嘉義地方檢察署檢察官
被      告  劉好銘


上列上訴人因被告違反毒品危害防制條例案件，不服臺灣嘉義地
方法院109年度易字第408號中華民國109年8月27日第一審判決（
起訴案號：臺灣嘉義地方檢察署109年度毒偵字第709、756號）
，提起上訴，本院判決如下：
    主  文
上訴駁回。
    理  由
一、起訴意旨略以：被告劉好銘基於施用第二級毒品甲基安非他
    命之犯意，(一)於民國109年5月24日19、20時許，在國立中
    正大學附近某處路邊，以將甲基安非他命置入玻璃球管內加
    熱燒烤吸食其所生煙霧之方式，施用第二級毒品甲基安非他
    命1次。(二)於109年6月6日19、20時許，在國立中正大學附
    近某處路邊，以將甲基安非他命置入玻璃球管內加熱燒烤吸
    食其所生煙霧之方式，施用第二級毒品甲基安非他命1次。
    因認被告各涉犯毒品危害防制條例第10條第2項之施用第二
    級毒品罪嫌。
二、按起訴之程序違背規定者，應諭知不受理之判決，並得不經
    言詞辯論為之，刑事訴訟法第303條第1款、第307條定有明
    文。檢察官未對被告先聲請法院裁定送勒戒處所觀察、勒戒
    ，而逕行起訴，其起訴之程序違背規定，自應諭知不受理之
    判決；又現行毒品危害防制條例第20條修法意旨，認施用毒
    品者具有「病患性犯人」特質，對於第20條第3 項及第23條
    第2 項所謂「3 年後（內）再犯」，應以「3 年」為期，建
    立「定期治療」之模式；最高法院大法庭本此意旨，於109
    年11月18日作成109年度台上大字第3826號裁定：「109 年1
     月15日修正公布、同年7 月15日施行之毒品危害防制條例
    第20條第3 項規定，犯第10條之罪於觀察、勒戒或強制戒治
    執行完畢釋放後，3 年後再犯第10條之罪者，適用本條前2 
    項之規定。上開所謂『3 年後再犯』，只要本次再犯（不論修
    正施行前、後）距最近1 次觀察、勒戒或強制戒治執行完畢
    釋放，已逾3年者，即該當之，不因其間有無犯第10條之罪
    經起訴、判刑或執行而受影響。」，乃目前實務之通見。
三、經查，被告前因施用毒品案件，經原審法院裁定送觀察、勒
    戒，認有繼續施用毒品之傾向，經原審法院以89年度毒聲字
    第1365號裁定令入戒治處所施以強制戒治1年，於90年2月9
    日經原審法院以90年度毒聲字第157號裁定，認無繼續戒治
    之必要而停止戒治，所餘戒治期間交付保護管束，嗣於91年
    4月27日保護管束期滿視為強制戒治期滿；復再因施用毒品
    案件，經原審法院以92年度毒聲字第97號裁定令入戒治處所
    施以強制戒治1年，後因法律修正視為執行完畢，而於93年1
    月9日釋放等情，有臺灣高等法院被告前案紀錄表可稽；本
    件檢察官認被告於109 年5月24日、同年6 月6日，施用第二
    級毒品犯行，距其最近一次觀察、勒戒執行完畢釋放，已逾
    3 年，依109年7月15日修正施行之毒品危害防制條例第20條
    第3項規定，應向法院聲請裁定觀察、勒戒，程序始合規定
    。本件檢察官逕向原審法院起訴而於109年7月16日繫屬，有
    原審法院收狀戳章可參（見原審卷第5頁），依前開說明，
    其起訴之程序違背規定，應不經言詞辯論，逕為諭知不受理
    判決。
四、原審同此認定，以被告施用第二級毒品之犯行，距最近1次
    因施用毒品而經強制戒治執行完畢相距已逾3 年，而諭知
    公訴不受理，核無不合。檢察官上訴意旨，以修正後毒品危
    害防制條例第20條第3項「3年後再犯」之解釋，於「3年後3
    犯以上」之情形並不適用，被告於觀察勒戒執行完畢後，3
    犯施用毒品犯行，應起訴判刑云云；與最高法院大法庭裁定
    ，即有不合，從而，檢察官前開之上訴，為無理由，爰不經
    言詞辯論，逕行駁回前開上訴。
據上論斷，應依刑事訴訟法第368條、第372條，判決如主文。
中　　華　　民　　國　　109 　年　　11　　月　　30　　日
                  刑事第四庭  審判長  法  官  郭玫利
                                      法  官  陳金虎
                                      法  官  蔡廷宜
以上正本證明與原本無異。
不得上訴。
　　　　　　　　　　　　　　　　　　　書記官  葉宥鈞
中　　華　　民　　國　　109 　年　　11　　月　　30　　日